臺灣高雄地方法院刑事判決　　　　　　　96年度易字第362 號
公　訴　人　臺灣高雄地方法院檢察署檢察官
被　　　告　丁○○
上列被告因侵占案件，經檢察官提起公訴（起訴案號：臺灣高雄
地方法院檢察署95年度偵字第30602 號），本院判決如下：
    主  文
丁○○無罪。
    理  由
一、公訴意旨略以：被告丁○○意圖為自己不法之所有，於民國
    95年4 月2 日向戊○○（另由臺灣高雄地方法院檢察署檢察
    官於95年12月6 日，以95年度偵字第30602 號不起訴處分確
    定）借用丙○○所有之車牌號碼VUY-017 號輕型機車（係戊○○於同年月1 日在高雄市○○○ 路14號之3 向丙○○所借
    得）將上開機車易持有為所有予以侵占入己，迭經戊○○多
    次催討均置之不理，致戊○○無法返還上開機車予丙○○，
    因認被告丁○○涉犯刑法第335 條第1 項之侵占罪嫌。
二、按刑法上之侵占罪，須持有人變易其原來之持有意思而為不
    法所有之意思，始能成立，如僅將持有物延不交還或有其他
    原因致一時未能交還，既缺乏主觀要件，即難遽以該罪相繩
    ，此亦有最高法院68年臺上字第3146號判例可參。次按犯罪
    事實應依證據認定之，無證據不得認定其犯罪事實；又不能
    證明被告犯罪者，應諭知無罪之判決，刑事訴訟法第154 條
    第2 項、第301 條第1 項前段分別定有明文。所謂證據，係
    指足以認定被告確有犯罪行為之積極證據而言，該項證據自
    須適合於被告犯罪事實之認定，始得採為斷罪資料。苟積極
    證據不足為不利於被告事實之認定時，即應為有利於被告之
    認定，更不必有何有利之證據（參見最高法院29年上字第31
    05號、30年上字第816 號判例意旨）；又事實之認定，應憑
    證據，如未能發現相當證據，或證據不足以證明，自不能以
    推測或擬制之方法，以為裁判基礎（參照最高法院40年臺上
    字第86號判例意旨），且為刑事訴訟法上證明之資料，無論
    其為直接證據或間接證據，均須達於通常一般之人均不致於
    有所懷疑，而得確信其為真實之程度，始得據為有罪之認定
    ，若其關於被告是否犯罪之證明未能達此程度，而有合理性
    懷疑之存在，致使無從形成有罪之確信，根據「罪證有疑，
    利於被告」之證據法則，即不得遽為不利於被告之認定（最
    高法院76年臺上字第4986號判例意旨參照）。又刑事訴訟法
    第161 條第1 項規定：檢察官就被告犯罪事實，應負舉證責
    任，並指出證明之方法。因此，檢察官對於起訴之犯罪事實
    ，應負提出證據及說服之實質舉證責任。倘其所提出之證據
    ，不足為被告有罪之積極證明，或其指出證明之方法，無從
    說服法院以形成被告有罪之心證，基於無罪推定之原則，自
    應為被告無罪判決之諭知（最高法院92年臺上字第128 號判
    例意旨參照）。
三、公訴意旨認被告丁○○涉有上開侵占犯行，無非係以被告丁○○坦認有上揭借車使用之供述，與告訴人證人丙○○之指
    訴、證人戊○○之證述及切結書1 紙等為其論據。
四、惟訊據被告丁○○固不否認有向戊○○借用丙○○所有車牌
    號碼VUY-017 號輕型機車之事實，惟堅決否認有何侵占犯行
    ，辯稱：伊向戊○○借車之時間應為95年4 月下旬，借用後
    ，伊有打電話給戊○○要還車，但戊○○的電話都不通，伊
    為還車亦有與前男友甲○○到戊○○家中找她，可是戊○○
    家外面的鐵門都關起來，機車就一直放在甲○○家，之後，
    伊因故與男友甲○○各分東西，伊則離開高雄返回台中家裡
    ，乃將上揭機車牽到高雄市○○路與復興路口之交岔路口路
    附近騎樓暫放，伊找不到戊○○造成上揭機車無法歸還，並
    非伊侵占而不歸還機車等語。
五、經查：
(一)、被告於95年4 月間某日，向證人戊○○借用被害人即車主丙○○所有車牌號碼VUY-017 號輕型機車之事實，業據證人戊○○於本院96年5 月15日審判時具結證述屬實（見本院卷第
    91頁），與證人甲○○於本院96年5 月15日審判時具結證述
    情節相符（見本院卷第87頁），核與被害人丙○○於警詢指
    訴其將機車借予他人等情節大致吻合（見警卷第6 頁），並
    為被告於本院上開審判時所是認，有切結書1 紙附卷足憑（
    見警卷第11頁），是被告辯稱：伊確實有向證人戊○○借用
    上開VUY-017 號輕型機車之事實，洵堪認定。
(二)、被告借得上開機車後，為歸還機車而打電話給證人戊○○，
    然證人戊○○電話都不通，乃偕同男友甲○○一同至證人戊○○家中，詎羅家外面的鐵門都關起來之事實，業據被告於
    本院96年5 月15日審判時供述：伊不認識丙○○，當初伊跟
    戊○○是同事關係，伊跟她借機車，她將鑰匙交給伊，說機
    車停在電信局那邊，戊○○並沒有告訴伊上開機車之車主為
    何人，而伊請甲○○帶伊過去，到那邊後伊打電話問她車牌
    號碼，講完後伊就將機車騎回公司，之後機車放在伊那裡兩
    個禮拜，期間伊有跟甲○○去找過她一次，她沒有跟伊要機
    車。後來過了三四個禮拜，覺得她怎麼沒有跟伊要，伊就試
    著跟她電話聯絡，由甲○○騎機車帶伊去她家裡找過她，外
    面鐵門關起來，也找不到。她借伊機車之後第二天就沒有去
    上班，伊偶而會去甲○○家住，後來機車就放在甲○○家，
    後來伊跟甲○○分開，伊要回台中就將機車牽到三多路與復
    興路口自助餐的騎樓下放。所以本件並不是伊不還機車，而
    是伊找不戊○○還機車，那部機車說實在伊也很麻煩，因為
    那部機車伊沒有行車執照，伊也怕是贓車。況且借車不久，
    伊因吸毒被關一、兩天就回台中了，被查獲時，伊的易付卡
    就被警察抽掉了，後來警察雖將手機還伊，但是沒有將易付
    卡還伊，當時伊在高雄只有護照沒有身分證，沒有辦法再辦
    易付卡等語綦詳（見本院卷第94頁），核與證人甲○○於本
    院96年5 月15日審判時具結證述：伊和被告以前是男女朋友
    關係，有住在一起，但現在已不是男女朋友關係，惟於95年
    3 、4 月就沒有來往。這台VUY-017 機車是伊陪被告拿鑰匙
    到電信局去牽這部機車，當時被告說機車放在七賢路電信局
    對面，伊才騎機車帶被告去牽車，至於被告何時向戊○○借
    的我不知道，之後，被告要還車給戊○○，並打電話找戊○○，但未找到，再央請伊帶她去戊○○家，因伊知道戊○○
    家，有陪被告去找戊○○，但是戊○○都不在，而無法還車
    ，車子就一直放在伊裡，因當時被告住在伊家裡，後來，因
    伊跟被告分開，被告將車子騎走。嗣於96年3 月6 日法院開
    庭時被告當庭拜託伊去找上開機車的，並告訴伊機車停放地
    點，伊是在三多路與復興路口找到機車等語情節大致相符（
    見本院卷第86頁至第89頁）；再參之證人戊○○於本院96年
    5 月15日審判時具結證述：伊於95年4 月間跟丙○○借後，
    那兩天被告在店裡跟伊借的，當時機車是放在七賢路電信局
    那邊，她說要回去五甲的家換衣服，伊即將機車鑰匙交給她
    讓她去騎的，借她機車後一個禮拜有聯絡，但沒有通，沒有
    聯絡到被告，伊有休幾天假，等休完假回來就沒看到被告，
    嗣後才知道被告因案被關；嗣於95年5 、6 月間，伊因觸犯
    兒少法，手機被扣在成功路派出所內，之後，伊即離職了。
    後來，伊另在小吃部工作，伊也沒有經常回去，被告是否有
    找過伊，伊也不清楚（見本院卷第91頁至第93頁）等語以觀
    ，是證人戊○○將車借予被告後，雖於一星期內聯絡，但均
    無法聯絡上被告，至於未聯絡上之原因，證人戊○○並不清
    楚，故尚難僅憑證人戊○○一星期未聯絡上被告，即遽認被
    告有將所持有之上揭機車變易成所有之犯行；況證人戊○○
    將上揭機車出借被告後，嗣後接續發生請假、手機被查扣、
    離職、不在住處等情事，並非處於被告可輕易聯絡找到之狀
    態，且其嗣後則未再與被告聯絡，對被告是否有找其返還車
    子，其亦不清楚等情節，是尚難以證人戊○○證述即為被告
    不利之認定。
(三)、被告於96年3 月6 日法院開庭時央請證人甲○○前往高雄市
    ○○路與復興路口找到機車歸還車主之事實，業經證人甲○○於本院96年5 月15日審判時具結證述綦詳（見本院卷第86
    頁至第89頁），與被告上開供述情節相符。是本件被告既曾
    夥同證人即男友甲○○到證人戊○○家中找她，惟證人戊○○家外面的鐵門關起來，嗣機車就一直放在甲○○家，後來
    被告跟甲○○分開，被告要回台中，就將機車牽到高雄市○○路與復興路口處附近，被告並不是不還機車，而是找不到
    證人戊○○還機車，已如前述，準此，自難認被告有何本件
    侵占之犯行。此外，本院復查無其他積極證據足認被告有如
    起訴書所載被告侵占犯行。而本件檢察官對於起訴之犯罪事
    實所提出之證據，在客觀上既未達於一般人均不致有所懷疑
    而得確信被告涉有本件犯行之程度，而尚有合理之懷疑存在
    時，即無從為被告有罪之確信，揆諸上開法律規定及判例意
    旨，被告犯罪事實尚屬不能證明。
六、綜上，本件檢察官對於起訴之犯罪事實所提出之證據，既無
    法證明被告主觀上有侵占之犯意，客觀上亦無法證明被告有
    侵占犯行，是本件被告行為尚屬不能證明，爰依上開規定及
    判例意旨說明，自應為被告無罪之諭知，以昭審慎。
據上論結，應依刑事訴訟法第301 條第1 項前段，判決如主文。
本案經檢察官乙○○庭執行職務。
中　　華　　民　　國　　　96　　年　　5 　　月　29    日
                  刑事第三庭審判長法　官  田平安
                                  法  官  郭瓊徽
                                  法  官  施添寶
以上正本證明與原本無異。
中　　華　　民　　國　　　96　　年　　5 　　月　29    日
如不服本判決，應於收受送達後10日內，向本院提出上訴書狀。
　　　　　　　　　　　　　　      書記官  王翌翔
